【裁判字號】    99,訴,1289
【裁判日期】    991019
【裁判案由】    違反毒品危害防制條例
【裁判全文】
臺灣臺南地方法院刑事判決              99年度訴字第1289號
公  訴  人  臺灣臺南地方法院檢察署檢察官
被      告  甲○○
上列被告因違反毒品危害防制條例案件，經檢察官提起公訴（99
年度毒偵字第1151號、第1492號、第1387號），被告於本院準備
程序中，先就被訴事實為有罪之陳述，經本院合議庭裁定改由受
命法官獨任進行簡式審判程序，判決如下：
    主  文
甲○○施用第一級毒品，共貳罪，均累犯，各處有期徒刑捌月，
扣案如附表編號一、二所示之物均沒收銷燬之，扣案如附表編號
三、四所示之物均沒收之；又施用第二級毒品，共貳罪，均累犯
，各處有期徒刑伍月。應執行有期徒刑壹年捌月，扣案如附表編
號一、二所示之物均沒收銷燬之，扣案如附表編號三、四所示之
物均沒收之。
    事  實
一、甲○○前於民國89年間，因施用毒品案件，經本院以89年度
    毒聲字第1090號裁定送觀察、勒戒後，因認有繼續施用毒品
    之傾向，經本院以89年度毒聲字第1301號裁定令入戒治處所
    施以強制戒治，於89年9月30日因認無繼續強制戒治之必要
    而出所，所餘戒治期間付保護管束，嗣經本院以90年度毒聲
    字第710號裁定撤銷停止戒治，令入戒治處所施以強制戒治
    ，於91年1月20日戒治期滿後，經臺灣臺南地方法院檢察署
    檢察官於91年2月22日以91年度戒毒偵字第70號為不起訴處
    分確定。復於92年間，因施用毒品案件，經臺灣臺南地方法
    院檢察署檢察官聲請強制戒治並起訴，起訴部分經本院以92
    年度訴字第1號判處分別有期徒刑1年及8月並定應執行有期
    徒刑1年6月確定。再於95年間，因施用毒品案件，經本院以
    95年度訴字第1355號判處有期徒刑1年2月確定，並經本院以
    96年度聲減字第70號裁定減為有期徒刑7月確定。又於97年
    間，分別(甲)因竊盜等案件，經本院以96年度簡字第4406號判
    處應執行有期徒刑6月確定(竊盜，共4罪，各處有期徒刑3
    月)；及(乙)因施用毒品案件，經本院以97年度訴字第611號判
    處有期徒刑1年3月確定，而上開(甲)、(乙)之罪經本院以97年度
    聲字第1171號裁定應執行有期徒刑1年8月確定，甫於98年10
    月8日縮短刑期假釋出監，假釋期間付保護管束，並於98年
    10月27日假釋期滿未經撤銷而執行完畢。詎其猶未戒除毒癮
    ，先後為下列犯行：
(一)於99年6月9日凌晨3時許，在其位於臺南縣歸仁鄉○○○路
    212巷2號住處內，基於施用第一級毒品海洛因之犯意，以針
    筒注射之方式施用第一級毒品海洛因1次。另於99年6月5日
    上午10時許，在上開住處內，基於施用第二級毒品甲基安非
    他命之犯意，以燒烤之方式，施用第二級毒品甲基安非他命
    1次。嗣於99年6月9日下午5時20分許，在上述住處前遭警盤
    查，扣得其所有如附表編號1所示之物，並於同日下午7時30
    分許經其同意採集尿液送驗，結果確呈可待因、嗎啡及甲基
    安非他命陽性反應。
(二)於99年7月12日上午6時許，在前揭住處內，基於施用第一級
    毒品海洛因之犯意，以針筒注射方式施用第一級毒品海洛因
    1 次。另於99年7月10、11日某時許，在前述住處內(起訴書
    原載為99年7月12日下午4時採尿時回溯之96小時內某時，在
    不詳地點)，基於施用第二級毒品甲基安非他命之犯意，以
    鋁箔紙燒烤之方式，施用第二級毒品甲基安非他命1次。嗣
    於99年7月12日下午2時30分許，經警持本院核發之搜索票至
    上揭住處內搜索，扣得其所有如附表編號2至4所示之物，並
    於同日下午4時許經其同意採集尿液送檢，結果確呈嗎啡、
    可待因、安非他命及甲基安非他命陽性反應，而查悉上情。
二、案經臺南市警察局第一分局、第二分局報告臺灣臺南地方法
    院檢察署檢察官偵查起訴。
    理  由
一、按本件被告甲○○所犯為死刑、無期徒刑、最輕本刑3年以
    上有期徒刑以外之罪，亦非屬高等法院管轄之第一審案件，
    其於準備程序進行中，先就被訴事實為有罪之陳述，經告知
    簡式審判程序之旨，並聽取檢察官、被告之意見後，本院合
    議庭依刑事訴訟法第273條之1第1項裁定進行簡式審判程序
    ，是本案之證據調查，依同法第273條之2規定，不受同法第
    159條第1項、第161條之2、第161條之3、第163條之1，及第
    164條至第170條所規定證據能力認定及調查方式之限制，合
    先敘明。
二、次按92年7月9日修正公佈、93年1月9日施行之毒品危害防制
    條例第20條、第23條第2項規定，已將施用毒品者之刑事處
    遇程式，區分為「初犯」、「5年內再犯」及「5 年後再犯
    」。依其立法理由，認「初犯」經觀察、勒戒或強制戒治後
    ，應為不起訴處分；經觀察、勒戒或強制戒治執行完畢釋放
    後，「5年內再犯」者，因其再犯率甚高，原實施之觀察、
    勒戒及強制戒治既已無法收其實效，爰依法追訴；至經觀察
    、勒戒或強制戒治執行完畢釋放後，「5年後再犯」者，前
    所實施之觀察、勒戒或強制戒治已足以遮斷其施用毒品之毒
    癮，為期自新及協助其斷除毒癮，仍適用與「初犯」相同之
    規定，先經觀察、勒戒或強制戒治之程式。故依修正後之規
    定，僅限於「初犯」及「5年後再犯」2種情形，始應先經觀
    察、勒戒或強制戒治；倘被告於5年內已再犯，經依法追訴
    處罰，縱其第3次（或第3次以上）再度施用毒品之時間，在
    初犯經觀察、勒戒或強制戒治執行完畢釋放5年以後，仍不
    合於「5年後再犯」之規定，且因已曾於「5年內再犯」，顯
    見其再犯率甚高，原實施觀察、勒戒或強制戒治，已無法收
    其實效，即應依該條例第10條處罰，至第3次（或第3次以上
    ）施用毒品之時間，是否宜有期間限制？以多久為適宜？則
    分屬刑事政策、專門醫學之範圍，非審判機關所能決定，有
    待循立法途徑解決（最高法院95年5月9日95年度第7次刑事
    庭會議決議、97年9月9日97年度第5次刑事庭會議決議意旨
    參照）。查本件被告前曾受如事實欄所述之觀察、勒戒及強
    制戒治處分，並於89年9月30日強制戒治執行完畢；復於前
    開強制戒治執行完畢後5年內，再犯施用毒品案件，經本院
    以92年度訴字第1號分別判處有期徒刑1年及8月並定應執行
    有期徒刑1年6月確定；再於95年間，因施用毒品案件，經本
    院以95年度訴字第1355號判處有期徒刑1年2月確定，嗣經本
    院以96年度聲減字第70號裁定減為有期徒刑7月確定；又於
    97年間，因施用毒品案件，經本院以97年度訴字第611號判
    處有期徒刑1年3月確定等情，有臺灣高等法院被告前案紀錄
    表1份附卷可按，足見被告於初犯經觀察、勒戒及強制戒治
    執行完畢後5年內，已迭次更犯施用毒品案件，並經起訴判
    刑受刑之執行，揆諸上開最高法院決議要旨，縱其本次所犯
    施用毒品案件距前次觀察、勒戒及強制戒治執行完畢已逾5
    年，仍應由本院依法論罪科刑。
三、上開犯罪事實(一)、(二)業據被告於本院準備程序及審理中
    均坦承不諱，而被告分別就犯罪事實(一)之部分，於99年6
    月9日下午7時30分許經警採尿送驗，經先以酵素免疫分析法
    （EIA）初步篩檢，再以氣相層析質譜儀法（GC/MS）確認檢
    驗，結果確呈海洛因進入人體代謝分解後之嗎啡陽性反應，
    及甲基安非他命進入人體代謝分解後之甲基安非他命陽性反
    應乙節，有臺南市警察局第二分局製作之採尿同意書、偵辦
    毒品危害防制條例案送驗尿液年籍對照表各1紙、及長榮大
    學出具之確認報告1紙附卷可稽；及就犯罪事實(二)之部分
    ，於99年7月12日下午4時經警採尿送驗，經先以酵素免疫分
    析法（EIA）初步篩檢，再以氣相層析質譜儀法（GC/MS）確
    認檢驗，結果確呈海洛因進入人體代謝分解後之嗎啡陽性反
    應，及甲基安非他命進入人體代謝分解後之安非他命、甲基
    安非他命陽性反應乙節，有臺南市警察局第一分局製作之採
    尿同意書、偵辦毒品危害防制條例案送驗尿液年籍對照表、
    及偵辦毒品案件尿液檢體委驗單各1紙、暨長榮大學出具之
    確認報告1紙在卷可稽。本件事證明確，被告犯行洵堪認定
    ，應予依法論科。
四、又按海洛因、甲基安非他命依其成癮性、濫用性及對社會危
    害性之程度，已分別列為毒品危害防制條例第2條第2項第1
    款所規定之第一級毒品及同條項第2款所規定之第二級毒品
    。是核被告就犯罪事實(一)所為，係犯毒品危害防制條例第
    10條第1項之施用第一級毒品罪，及同條第2項之施用第二級
    毒品罪；至就犯罪事實(二)所為，亦犯毒品危害防制條例第
    10條第1項之施用第一級毒品罪，及同條第2項之施用第二級
    毒品罪。被告施用海洛因或甲基安非他命前持有供自己施用
    之海洛因或甲基安非他命之低度行為，分別為施用之高度行
    為所吸收，均不另論罪。被告所犯上開4罪，犯意有別，行
    為殊異，應予分論併罰。被告前於97年間，分別因竊盜等案
    件，經本院以96年度簡字第4406號判處應執行有期徒刑6月
    確定(竊盜，共4罪，各處有期徒刑3月)；及因施用毒品案件
    ，經本院以97年度訴字第611號判處有期徒刑1年3月確定，
    而上開之罪並經本院以97年度聲字第1171號裁定應執行有期
    徒刑1年8月確定，甫於98年10月8日縮短刑期假釋出監，並
    於98年10月27日假釋期滿未經撤銷而執行完畢等情，有臺灣
    高等法院被告前案紀錄表1份在卷可按，其受有期徒刑執行
    完畢後，5年以內故意再犯本案有期徒刑以上之各罪，均為
    累犯，應各依刑法第47條第1項規定加重其刑。爰審酌被告
    前有多次施用毒品前科，竟仍不知悔改而再施用毒品，顯見
    其意志不堅，迄未能記取教訓，並未因前所受之觀察、勒戒
    及強制戒治處分或刑罰之執行而知所警惕，復參酌其所犯施
    用毒品行為係戕害自己身心健康，尚未嚴重破壞社會秩序、
    侵害他人權益，及其犯罪後自始坦承犯行，應知悔悟，暨其
    學歷、職業、家庭狀況等一切情狀，分別量處如主文所示之
    刑，並定其應執行之刑，以資懲儆。
五、末按毒品危害防制條例第18條第1項規定，得諭知沒收並銷
    燬之者，以查獲之毒品及專供製造或施用毒品之器具為限，
    固不及於毒品之外包裝；惟若外包裝與沾附之毒品無法析離
    ，自應將外包裝併該毒品諭知沒收並銷燬之。再按鑑定毒品
    時，一般係以傾倒之方式，將包裝袋內之毒品倒出與包裝袋
    分離而稱重，必要時亦會輔以刮杓取出袋內粉末，然無論依
    何種方式分離，包裝袋內均會有極微量毒品殘留，應整體視
    為毒品，依毒品危害防制條例第18條第1項，連同袋內毒品
    併沒收銷燬（最高法院94年度台上字第6213號、95年度台上
    字第3739、7354號判決可資參照、及臺灣高等法院暨所屬法
    院96年法律座談會刑事類提案第18號研討結果）。查扣案如
    附表編號1、2所示之物，分別係被告如附表編號1、2說明事
    項欄所述施用後所剩餘，業據被告於本院審理時陳明在卷(
    本院卷第40至41頁)，而如附表編號1所示之海洛因1小包，
    經送高雄市立凱旋醫院鑑定分析結果，確檢出海洛因成份等
    情，有該院99年7月28日高市凱醫驗字第13555號濫用藥物成
    品檢驗鑑定書1紙在卷足憑（99年度毒偵字第1151號卷第35
    頁）；而扣案如附表編號2所示之海洛因3小包，經送法務部
    調查局鑑定分析結果，確均檢出海洛因成份等情，有該局濫
    用藥物實驗室鑑定書1紙附卷可佐(本院卷第23頁)，核均屬
    毒品危害防制條例第2條第2項第1款所定之第一級毒品無訛
    ，均應依毒品危害防制條例第18條第1項前段規定沒收銷燬
    之。另如附表編號1、2所示之上開毒品包裝袋合計共4只，
    係供包裹上開毒品之用，縱於檢測時將上開毒品取出，勢仍
    有微量毒品沾附其上無法析離，揆諸前揭判決解釋意旨，均
    應一併依毒品危害防制條例第18條第1項前段規定沒收銷燬
    之。又如附表編號3、4所示之物，均為被告所有，且均係供
    被告犯施用第一級毒品海洛因犯行所用之物等情，業據被告
    於本院審理時均供承在卷(本院卷第41頁)，爰均依刑法第38
    條第1項第2款規定宣告沒收之。
據上論斷，應依刑事訴訟法第273條之1第1項、第299條第1項前
段，毒品危害防制條例第10條第1項、第2項、第18條第1項前段
，刑法第11條前段、第47條第1項、第51條第5款、第38條第1項
第2款，判決如主文。
本案經檢察官乙○○到庭執行職務
中    華    民    國    99    年    10    月    19    日
                  刑事第七庭    法  官  莊政達
以上正本證明與原本無異。
如不服本判決應於收受本判後10日內向本院提出上訴書狀，並應
敘述具體理由。其未敘述上訴理由者，應於上訴期間屆滿後20日
內向本院補提理由書狀（均須按他造當事人之人數附繕本）「切
勿逕送上級法院」。
                                書記官  吳昕韋
中    華    民    國    99    年    10    月    22    日
附錄本案論罪科刑法條：
毒品危害防制條例第10條
施用第一級毒品者，處6月以上5年以下有期徒刑。
施用第二級毒品者，處 3 年以下有期徒刑。
附表：沒收之宣告
┌──┬────┬─────┬────────┬─────┐
│編號│物品名稱│數量      │說明事項        │處置      │
├──┼────┼─────┼────────┼─────┤
│ 1  │海洛因  │壹小包（包│甲○○所有，於事│沒收銷燬之│
│    │（含包裝│裝袋壹只）│實欄一、(一)所述│          │
│    │袋）    │、驗餘淨重│時點前與所施用之│          │
│    │        │為零點壹參│海洛因一併買入，│          │
│    │        │玖公克。  │施用後所餘。    │          │
├──┼────┼─────┼────────┼─────┤
│ 2  │海洛因  │參小包（包│甲○○所有，於事│沒收銷燬之│
│    │（含包裝│裝袋參只）│實欄一、(二)所述│          │
│    │袋）    │、合計驗餘│時點前與所施用之│          │
│    │        │淨重為零點│海洛因一併買入，│          │
│    │        │參伍公克。│施用後所餘。    │          │
├──┼────┼─────┼────────┼─────┤
│ 3  │注射針筒│貳支      │甲○○所有，於事│沒收      │
│    │        │          │實欄一、(二)所述│          │
│    │        │          │時、地施用海洛因│          │
│    │        │          │所用之物。      │          │
├──┼────┼─────┼────────┼─────┤
│ 4  │吸管    │壹支      │甲○○所有，於事│沒收      │
│    │        │          │實欄一、(二)所述│          │
│    │        │          │時、地施用海洛因│          │
│    │        │          │所用之物。      │          │
│    │        │          │                │          │
└──┴────┴─────┴────────┴─────┘

司法院資訊處製作；財團法人民間司法改革基金會備份。
